臺灣彰化地方法院民事裁定
110年度家暫字第13號
聲  請  人  蔡震鏗  


上列聲請人因聲請蔡鄭碧霞監護宣告事件，聲請暫時處分，本院
裁定如下：
    主      文
聲請駁回。
    理      由
一、本件聲請意旨略以：
  ㈠應受監護宣告人蔡鄭碧霞之夫蔡徵祥於民國110年8月5日死亡
    ，且蔡徵祥負債大於資產甚鉅，因應受監護宣告人蔡鄭碧霞
    於24年11月4日出生，年已八旬，於110年9月9日經彰化基督
    教醫療財團法人彰化基督教醫院診斷患有「失智症、晚發型
    阿茲海默氏病、雙側大腦中動脈阻塞及狹窄」等病症，並領
    有身心障礙重度證明，亦不能辨識其意思表示之效果，已達
    受監護宣告之程度，故聲請對其為監護之宣告，又聲請人考
    量應受監護宣告人蔡鄭碧霞之利益，其無法為有效拋棄繼承
    行為，為免因本案審理程序之延宕而影響，請求於本案裁判
    終結前暫許由應受監護宣告人蔡鄭碧霞之子即聲請人擔任蔡
    鄭碧霞拋棄繼承事件之特別代理人等語。
　㈡爰聲明：請准選任聲請人蔡震鏗於本件監護宣告事件裁判確
    定前為劉蔡鄭碧霞就辦理拋棄繼承被繼承人蔡徵祥遺產事項
    之特別代理人。
二、按法院就已受理之家事非訟事件，除法律別有規定外，於本
    案裁定確定前，認有必要時，得依聲請或依職權命為適當之
    暫時處分。但關係人得處分之事項，非依其聲請，不得為之
    ；關係人為前項聲請時，應表明本案請求、應受暫時處分之
    事項及其事由，並就得處分之事項釋明暫時處分之事由。關
    於得命暫時處分之類型及其方法，其辦法由司法院定之。家
    事事件法第85條第1項、第2項、第5項定有明文。又暫時處
    分，非有立即核發，不足以確保本案聲請之急迫情形者，不
    得核發，家事非訟事件暫時處分類型及方法辦法第4條亦有
    明文。而衡諸暫時處分之立法本旨，係在確保本案聲請之實
    現，並非取代本案聲請，是確保本案聲請之急迫性及必要性
    等暫時處分之事由，自應由聲請暫時處分之人，提出相當證
    據以釋明之。再按法院受理本法第164條第1項第1款監護宣
    告事件後，於為監護宣告或本案裁定確定前，得為下列之暫
    時處分：命關係人支付應受監護宣告人維持適當生活及醫
    療所需之各項必要費用。命關係人協助使受監護宣告人就
    醫所必要之一切行為。禁止關係人處分應受監護宣告人之
    財產。保存應受監護宣告人財產所必要之行為。其他法院
    認為適當之暫時性舉措。法院核發前項暫時處分，應審酌應
    受監護宣告人之最佳利益。家事非訟事件暫時處分類型及方
    法辦法第16條亦分別定有明文。
三、查聲請人主張其已對應受監護宣告人蔡鄭碧霞聲請為監護宣
    告（現繫屬本院110年度監宣字第326號）等情，固經本院調
    閱前開監護宣告案卷核閱綦詳，惟其聲請核發由聲請人擔任
    應受監護宣告人蔡鄭碧霞聲明拋棄繼承之特別代理人，已屬
    實現本案請求之聲明，除與前開家事非訟事件暫時處分類型
    及方法辦法第16條第1項第1款至第4款所定得為暫時處分之
    內容不符外，其上開取代本案聲請之暫時處分事項，亦難認
    係同條項第5款適當之暫時性舉措；況如認應受監護宣告人
    蔡鄭碧霞聲請拋棄繼承恐有逾法定期限之虞，可先向法院為
    拋棄繼承之表示，並表明待本件監護宣告事件裁判確定後再
    補正之，其權益亦可受到保障無虞。
四、從而，本件聲請人聲請暫時處分，於法不合，不應准許，應
    予駁回。
五、爰裁定如主文。
中　　華　　民　　國　　110 　 年 　 9　　月 　 30　　日
                 家事法庭  法　官 黃倩玲
以上正本係照原本作成
如不服本裁定應於送達後10日內向本院提出抗告狀
中　　華　　民　　國　　110 　年　　 9　　月  　30  　日
                           書記官　呂怡萱